【裁判字號】    98,簡抗,1
【裁判日期】    980324
【裁判案由】    確認耕地三七五租約關係存在
【裁判全文】
臺灣桃園地方法院民事裁定               98年度簡抗字第1號
抗  告  人  甲○○
相  對  人  丙○○
            戊○○
            丁○○
            乙○○
上列抗告人因與相對人間確認耕地三七五租約關係存在事件，對
於中華民國97年12月31日本院桃園簡易庭97年度桃簡字第877 號
裁定，提起抗告，本院裁定如下：
      主    文
原裁定廢棄。
      理    由
一、原裁定意旨略以：抗告人起訴主張兩造間就坐落桃園縣八德
    市○○段第1078之6 地號、面積2,338 平方公尺之土地（下
    稱系爭土地），有耕地三七五減租條例中之耕地租賃關係存
    在，因相對人否認有上開租賃關係，並不願偕同抗告人辦理
    登記，爰提起本訴請求確認抗告人就系爭土地有耕地租賃關
    係存在，並請求相對人應會同抗告人辦理耕地三七五租佃契
    約之登記等情。惟查：本件抗告人起訴並未提出前項爭議業
    經調解、調處之證明，且經兩造均表示先前確未經桃園縣八
    德市公所（下稱八德市公所）耕地租佃委員會調解，及桃園
    縣政府耕地租佃委員會調處等節明確，本件自難認為原告對
    於兩造之租佃爭議已為合法之調解、調處，遑論有何調解不
    成立或不服調處者。從而，本件租佃爭議案件顯屬未經合法
    調解、調處，應認抗告人之起訴不備其他要件，應以裁定駁
    回。
二、抗告意旨則以：其曾於民國97年12月30日向八德市公所聲請
    調解，然八德市公所於98年1 月8 日以德都字第0970636053
    號函覆系爭土地未登記有耕地三七五租約而拒絕受理，原裁
    定駁回抗告人之訴顯有誤會，應予廢棄等語。
三、按出租人與承租人間因耕地租佃發生爭議時，應由當地鄉（
    鎮、市、區）公所耕地租佃委員會調解；調解不成立者，應
    由直轄市或縣（市）政府耕地租佃委員會調處。前項爭議案
    件非經調解、調處不得起訴，耕地三七五減租條例第26條第
    1 、2 項固定有明文。惟出租人既聲請鄉鎮（區）公所耕地
    租佃委員會調解，而遭拒絕（或駁回其聲請）者，即無調解
    之可能，則出租人即得逕行起訴，法院亦應就案件之有無理
    由予以判決，不能以其未經調解、調處而予以駁回（最高法
    院48年台上字第1362號判例參照）。
四、經查，抗告人請求確認兩造間就系爭土地有耕地三七五租約
    存在、相對人應協同辦理租約登記等情，依耕地三七五減租
    條例第26條規定，非經調解、調處，固不得起訴。然抗告人
    於97年12月30日向八德市公所聲請調解，八德市公所以「系
    爭土地非為本所登記訂有三七五租約之土地，依規定不得受
    理租佃爭議調解」為由，拒絕受理，且內政部79年7 月14日
    亦以台（79）內地字第819509號函釋：「按耕地三七五減租
    條例第26條規定調解調處程序，必須當事人間有耕地租佃關
    係存在，若當事人間根本無租佃關係存在，自無該條適用之
    餘地。至於本案是否有耕地租佃關係存在，非行政機關所能
    認定，應由當事人訴請法院認定」，此有八德市公所98年1
    月8 日德都字第09 70036053 號函可證（參見本院卷第11頁
    ）。本件調解之聲請既遭八德市公所拒絕，非調解不成立，
    與耕地三七五減租條例第26條第1 項所謂「調解不成立者，
    應由直轄市或縣（市）政府耕地租佃委員會調處」之要件不
    合，核亦無再聲請調處之必要，則抗告人逕行提起本件訴訟
    ，即難謂為法所不許。原法院以抗告人未依限補正本件業經
    調解、調處之證明，起訴不合程式，逕以裁定駁回，即有未
    合。抗告意旨指摘原裁定不當，求予廢棄，為有理由。
五、據上論結，本件抗告為有理由，爰裁定如主文。
中    華    民    國    98    年    3     月    24    日
                  民事第一庭審判長法  官  郭琇玲
                                  法  官  陳雪玉
                                  法  官  林哲賢
上為正本係照原本作成。
本裁定除以適用法規顯有錯誤為理由，並經本院許可外，不得再
抗告。如提起再抗告，應於收受後10日內委任律師為訴訟代理人
向本院提出再抗告狀。並繳納再抗告費新台幣1,000元。
中    華    民    國    98    年    3     月    24    日
                                  書記官  羅美英


司法院資訊處製作；財團法人民間司法改革基金會備份。
